臺灣嘉義地方法院民事判決　　　　　　　 96年度訴字第124號
原　　　告　丁○○
被　　　告　乙○○
　　　　　　喬巧企業有限公司
法定代理人　甲○○
上2人共同
訴訟代理人　丙○○
上列當事人間損害賠償事件，於中華民國96年7月17日言詞辯論
終結，本院判決如下：
    主  文
被告應連帶給付原告新臺幣玖拾壹萬貳仟零參拾參元，及自九十
五年十月十三日起至清償日止，按年息百分之五計算之利息。
原告其餘之訴駁回。
訴訟費用由被告連帶負擔十分之四，餘由原告負擔。
本判決第一項原告以新臺幣參拾萬元為被告供擔保後，得假執行
。但被告如以新臺幣玖拾壹萬貳仟零參拾參元，為原告預供擔保
，得免為假執行。
原告其餘假執行之聲請駁回。
    事  實  及  理  由
壹、程序方面：
    按訴狀送達後，原告不得將原訴變更或追加他訴，但擴張或
    減縮應受判決事項之聲明者，不在此限，民事訴訟法第255
    條第1項第3款定有明文。本件原告起訴時，聲明請求醫藥費
    新臺幣（下同）197,111元、看護費72,880元、精神慰撫金
    1,500,000元，嗣於訴訟進行中，擴張請求醫藥費434,166元
    （增加237,055元）、看護費86,000元，並減縮精神慰撫金
    為1,000,000元，核諸前開法條所示，並無不合，應予准許
    ，先予敘明。
貳、實體方面：
一、原告起訴主張：
    緣被告乙○○受僱於被告喬巧企業有限公司（下簡稱喬巧公
    司），擔任司機一職，為從事駕駛業務之人。於民國（下同
    ）94年12月28日12時20分許，駕駛2818-LE號自用小貨車，
    沿嘉義市○○路外側車道由東往西方向行駛，行經嘉義市○
    ○路與新民路之行車管制號誌交叉路口處右轉時，本應注意
    未劃分幹、支線或同為幹線道或支線道者，轉彎車應暫停讓
    直行車先行，且依當時情形並無不能注意之情況，竟疏未注
    意及此，仍貿然駕車右轉，適有同向之原告駕駛BBM-658號
    重型機車，行駛於前開路段之機車優先道，二車發生碰撞，
    致原告受有胸部挫傷合併雙側肺挫傷、氣胸血胸、皮下氣腫
    、右眼眶骨折、顏面多處撕裂傷、右眼受創後眼凹陷及牙齒
    斷裂位移之傷害。按「因故意或過失，不法侵害他人之權利
    者，負損害賠償責任；受僱人因執行職務，不法侵害他人之
    權利者，由僱用人與行為人連帶負損害賠償責任；不法侵害
    他人之身體或健康者，對於被害人因此喪失或減少勞動能力
    或增加生活上之需要時，應負損害賠償責任；被害人雖非財
    產上之損害，亦得請求賠償相當之金額。」民法第184條第1
    項、第188條第1項、第193條第1項、第195條第1項分別定有
    明文，原告爰依前揭規定，訴請被告連帶賠償后列損害：醫
    療復健費用434,166元、看護費86,000元、減少工作損失
    360,000元、整型費600,000元、機車修理費10,170元、精神
    慰撫金1,000,000元，並聲明：（一）被告應連帶給付原告
    2,490,336元，並自起訴狀繕本送達翌日起至清償日止，按
    週年利率5％計算之利息。（二）陳明願供擔保請准以宣告
    假執行。
二、被告則以：
    本件事故發生後，除對原告所受之傷，表達歉意外，尚以最
    大善意多次與原告協商和解，並商請被告所投保之保險公司
    ，即訴外人新安東京海上產物保險公司加入調解事宜，期望
    能立刻以金錢補償損害，惟原告請求之金額過高，被告經濟
    拮据困頓，無法負擔，保險公司亦無法苟同原告請求之金額
    ，其中僅對醫療費、看護費、機車修理費沒有意見外，其餘
    請求顯屬過高等語，資為抗辯，爰聲明：（一）原告之訴駁
    回。（二）如受不利益判決，陳明願供擔保請准以宣告免為
    假執行。
三、本件兩造不爭執之事項：
（一）被告乙○○受僱於被告喬巧公司，其於94年12月28日12時
      20分許，駕駛2818-LE號自用小貨車，沿嘉義市○○路外
      側車道由東往西方向行駛，行經嘉義市○○路與新民路之
      行車管制號誌交叉路口處右轉時，本應注意未劃分幹、支
      線或同為幹線道或支線道者，轉彎車應暫停讓直行車先行
      ，且依當時情形並無不能注意之情況，竟疏未注意及此，
      仍貿然駕車右轉，適有同向之原告駕駛BBM-658號重型機
      車，行駛於前開路段之機車優先道，二車發生碰撞，致原
      告受有胸部挫傷合併雙側肺挫傷、氣胸血胸、皮下氣腫、
      右眼眶骨折、顏面多處撕裂傷、右眼受創後眼凹陷及牙齒
      斷裂位移之傷害。
（二）被告對於原告主張之醫療費用、看護費用及機車修理費用
      均不爭執。
四、本件原告主張被告乙○○受僱於被告喬巧公司，於94年12月
    28日12時20分許，駕駛2818-LE號自用小貨車，沿嘉義市○
    ○路外側車道由東往西方向行駛，行經嘉義市○○路與新民
    路之行車管制號誌交叉路口處右轉時，本應注意未劃分幹、
    支線或同為幹線道或支線道者，轉彎車應暫停讓直行車先行
    ，且依當時情形並無不能注意之情況，竟疏未注意及此，仍
    貿然駕車右轉，適有同向之原告駕駛BBM-65 8號重型機車，
    行駛於前開路段之機車優先道，二車發生碰撞，致原告受有
    胸部挫傷合併雙側肺挫傷、氣胸血胸、皮下氣腫、右眼眶骨
    折、顏面多處撕裂傷、右眼受創後眼凹陷及牙齒斷裂位移之
    傷害；且被告乙○○所涉業務過失傷害案件，業經本院刑事
    庭判處拘役40日確定在案等事實，為被告所不爭執，復經本
    院職權調閱本院95年度嘉交簡字第461號刑事卷宗核閱無誤
    ，原告前開主張之事實，自可採信。
五、按因故意或過失，不法侵害他人之權利者，負損害賠償責任
    ；汽車、機車或其他非依軌道行駛之動力車輛，在使用中加
    損害於他人者，駕駛人應賠償因此所生之損害。但於防止損
    害之發生，已盡相當之注意者，不在此限；又不法侵害他人
    之身體或健康者，對於被害人因此喪失或減少勞動能力或增
    加生活上之需要時，應負損害賠償責任；又不法侵害他人之
    身體、健康、名譽、自由、信用、隱私、貞操或不法侵害其
    他人格法益而情節重大者，被害人雖非財產上之損害，亦得
    請求賠償相當之金額；民法第184條第1項前段、第191條之2
    、第193條第1項、第195條第1項前段分別定有明文；又按受
    僱人因執行職務，不法侵害他人之權利者，由僱用人與行為
    人連帶負損害賠償責任，民法第188條第1項前段亦有明文。
    查原告因被告乙○○前揭之侵權行為請求被告等連帶賠償，
    自屬有據，茲就原告請求之金額分述如下：
（一）增加生活上需要部分：
      原告因本件車禍受傷，共支出醫藥費用486,810元，業據
      提出財團法人嘉義基督教醫院（下稱嘉基醫院）、國立成
      功大學醫學院附設醫院之醫院及華濟醫院之診斷證明書及
      醫療費用收據28張為證，並為被告所不爭執，原告此部份
      請求，為有理由，應予准許。另原告主張其於受傷休養期
      間，需專人照顧，看護費用86,000元部分，業據其提出看
      護費用收據3紙在卷足憑，並為被告所不爭執，自屬有據
      ，亦應准許。另原告主張整形費用60萬元部分，經本院函
      詢結果，嘉基醫院以96年5月22日（96）嘉基醫字第0745
      號函文覆稱：原告於96年4月30日已進行右上眼瞼脂肪移
      植及下頷部修補手術，其右下眼瞼及下頷剩餘疤痕，約需
      1萬元左右，是本院認原告所需後續整形費用為1萬元，其
      超出此部分範圍之請求為無理由，不應准許。
（二）工作能力損失部分：原告主張其受傷前每月薪資3萬元，
      以1 年計算請求工作損害，計被告應賠償原告工作損失
      360,000元等語，並提出在職證明書1份為證。而原告因本
      件車禍，受有胸部挫傷合併雙側肺挫傷、氣胸血胸、皮下
      氣腫、右眼眶骨折、顏面多處撕裂傷、右眼受創後眼凹陷
      及牙齒斷裂位移之傷害，於胸腔外科及整形外科進行手術
      ，距車禍發生時間即達4月有餘，且其顏面部位於96年底
      仍須進一步手術治療，有其提出嘉基醫院之診斷證明書為
      證，因原告為年輕女性，顏面受傷仍待整形外科以後續手
      術治療，是本院寬認以原告所提出之車禍發生前之每月薪
      資3萬元計算，其6個月無法工作之損失為18萬元，原告之
      請求在此範圍內為有理由，應予准許，逾此範圍即屬無據
      ，不應准許。
（三）機車修復費用部分：此經原告提出機車零件10,170元之修
      復費用估價單，並為被告所不爭，自應准許。
（四）精神慰撫金部分：按慰撫金之賠償其核給之標準固與財產
      上損害之計算不同，然非不可斟酌雙方身分資力與加害程
      度，及其他各種情形核定相當之數額，最高法院著有51年
      台上字第223號判例可資參照。本院斟酌原告為年輕女性
      ，因本件車禍造成臉部受傷及胸腔部位之重大外傷，當使
      其受有精神及身體上極大痛苦，而原告目前無業，其於94
      年間並無所得，名下有1998年份汽車1輛；被告乙○○高
      中畢業、離婚無子女，目前為送貨員，月收入約2萬元，
      其於94年間所得總額為163,396元，名下無任何不動產或
      汽車；被告喬巧公司於94年間之應稅所得額為1,917,071
      元，此有兩造稅務電子閘門財產所得調件明細表2份及財
      政部臺灣省中區國稅局大智稽徵所96年5月21日中區國稅
      大智一字第096001048 7號函文1份附卷可考；本院斟酌兩
      造之身分、地位、經濟能力及其他情形，認原告所得請求
      之精神慰撫金以30萬元為適當。
（五）綜上所述，原告得請求被告連帶賠償之金額為1,072,980
      元（計算式：486810＋86000＋10000＋180000＋10170＋
      300000＝0000000）。
六、再按損害之發生或擴大，被害人與有過失者，法院得減輕賠
    償金額或免除之，民法217條第1項定有明文。且過失相抵之
    責任減輕或免除，非為抗辯，而為請求權之一部或全部之消
    滅，故過失相抵要件具備時，法院得逕依職權減輕賠償金額
    或免除之。原告就本件車禍之發生，亦有疏未注意車前狀況
    之過失，為肇事次因，業經臺灣省嘉雲區車輛行車事故鑑定
    委員會以嘉雲區950416號案鑑定在案，有臺灣省嘉雲區車輛
    行車事故鑑定委員會95年8月9日嘉雲鑑950416字第09558030
    12號函文暨鑑定意見書附於刑事偵查卷宗可稽，並經本院調
    閱前開刑事卷宗核閱無訛，則原告就系爭損害之發生或擴大
    ，與有過失，應可認定。本院斟酌兩造前開過失程度，因認
    原告對於肇事應負15％之責任，亦即應減輕被告賠償金額15
    15％。是依前開過失相抵之規定，原告得請求被告連帶賠償
    之數額應為912,033元（計算方式為：0000000X85％=912033
    ）；逾此部分之其餘請求，則不應准許。
七、復按給付無確定期限者，依民法第229條第2項之規定，債務
    人於債權人得請求給付時，經其催告而未為給付，自受催告
    時起，負遲延責任；其經債權人起訴而送達訴狀者，與催告
    有同一效力。而遲延之債務，以支付金錢為標的者，債權人
    得請求依法定利率計算之遲延利息；應負利息之債務，其利
    率未經約定，亦無法律可據者，週年利率為5％，亦為民法
    第233條第1項、第203條所明定。查侵權行為之損害賠償請
    求權於行為時即已發生，但其給付無確定期限；次查被告係
    分別於95年10月12日及同年月5日收受本件刑事附帶民事訴
    訟起訴狀繕本，為兩造所不爭，則依前開說明，原告請求被
    告連帶給付前開912,033元之自起訴狀繕本送達翌日即95年
    10月13日起至清償日止，按週年利率5％計算之利息，亦屬
    有據；至逾此部分之其餘請求，自不應准許。
八、綜上所述，原告依侵權行為損害賠償請求權及民法第188 條
    之法律關係，請求被告連帶給付912,033元及自95年10月13
    日起至清償日止，按週年利率5％計算之利息，為有理由，
    應予准許；逾此部分之其餘請求，則無理由，應予駁回。
九、兩造陳明願供擔保，聲請宣告假執行或免為假執行，經核均
    無不合，爰各酌定相當之擔保金額准許之。
十、本件事證已臻明確，兩造所為之其他主張，陳述並所提之證
    據，經審酌後，認均與本件之結論無礙，不再一一論述，併
    予敘明。
十一、訴訟費用裁判之依據：民事訴訟法第79條、第85條第2項
      。
中　　華　　民　　國　　96　　年　　7 　　月　　31　　日
                  民事第一庭法　官　陳俞婷
上列正本與原本無異。
如對本判決上訴須於判決送達後20日內向本院提出上訴狀。
中　　華　　民　　國　　96　　年　　7 　　月　　31　　日
                            書記官  林美足
